【裁判字號】    95,訴,10211
【裁判日期】    970411
【裁判案由】    確認信託契約無效等
【裁判全文】
臺灣臺北地方法院民事判決           95年度訴字第10211號
原      告  乙○○
訴訟代理人  李文中律師
            曾毖嘉律師
            李沅樺律師
參  加  人  台北市教育會
法定代理人  丁○○
訴訟代理人  林富村律師
被      告  甲○○
訴訟代理人  徐南城律師
            林維堯律師
            高進發律師
被      告  丙○○
上二人共同
訴訟代理人  施竣中律師
            楊金順律師
            游朝義律師
複代理人    吳孟勳律師
上列當事人間請求確認信託契約無效事件，本院於民國97年3月
20日言詞辯論終結，判決如下：
    主  文
原告之訴及其假執行聲請均駁回。
訴訟費用由原告負擔。
    事  實  及  理  由
壹、程序事項：
一、按原告於判決確定前，得撤回訴之全部或一部。但被告已為
    本案之言詞辯論者，應得其同意，民事訴訟法第262條第1項
    定有明文；又訴狀送達後，原告不得將原訴變更或追加他訴
    ，但請求之基礎事實同一者，或擴張應受判決事項之聲明者
    ，不在此限，民事訴訟法第255條第1項第1、3款亦分別定有
    明文。本件原告起訴時，所提出第一順位訴之聲明以：(1)確
    認被告甲○○與丙○○間於民國95年6月15日所訂立信託契
    約及於95年6月16日以信託為原因之如附表所示不動產所為
    之所有權移轉登記行為均無效，(2)被告丙○○於95年6月16
    日以信託為原因之如附表所示不動產所為之所有權移轉登記
    應予塗銷，(3)被告甲○○應將如附表所示不動產移轉登記與
    原告，(4)被告甲○○應將（九四）年北市建字第0370號建造
    執照之起造人名義變更為陳永富，(5)被告甲○○應給付原告
    新臺幣（下同）248,779元，及自起訴狀繕本送達翌日起至
    清償日止，按年息5%計算之利息；第二順位聲明為：(1)被告
    甲○○與丙○○間於95年6月15日所訂立信託契約及於95年6
    月16日以信託為原因之如附表所示不動產所為之所有權移轉
    登記行為均應撤銷，(2)被告丙○○於95年6月16日以信託為
    原因之如附表所示不動產所為之所有權移轉登記應予塗銷，
    (3)被告甲○○應將如附表所示不動產移轉登記與原告，(4)被
    告甲○○應將（九四）年北市建字第0370號建造執照之起造
    人名義變更為陳永富，(5)被告甲○○應給付原告248,779元
    ，及自起訴狀繕本送達翌日起至清償日止，按年息5%計算之
    利息；第三順位聲明則為：(1)被告丙○○應將如附表所示不
    動產移轉登記與被告甲○○，(2)被告甲○○應將如附表所示
    不動產所有權移轉登記與原告，(3)被告甲○○應將（九四）
    年北市建字第0370號建造執照之起造人名義變更為陳永富，
    (4)被告甲○○應給付原告248,779元，及自起訴狀繕本送達
    翌日起至清償日止，按年息5%計算之利息；第四順位聲明則
    以：(1)被告甲○○應給付原告134, 088,779元，及自起訴狀
    繕本送達翌日起至清償日止，按年息5%計算之利息，(2)被告
    甲○○應將（九四）年北市建字第0370號建造執照之起造人
    名義變更為陳永富；並均願供擔保，請准宣告假執行。嗣後
    原告曾於被告為本案言詞辯論前，除仍請求被告甲○○將（
    九四）年北市建字第0370號建造執照之起造人名義變更為陳
    永富之部分外，其餘均撤回之，因被告斯時尚未經本案言詞
    辯論，自堪認於原告撤回時即生訴之撤回效力，惟原告隨即
    又於訴狀繕本已送達被告後但仍未經本案言詞辯論前，復追
    加前開第二順位及第三順位之聲明，雖然被告均不同意原告
    撤回後又予以追加之訴部分，但參諸原告起訴又撤回後，所
    餘部分之請求權基礎事實同為被告甲○○未依下述系爭買賣
    契約履行之問題，而被告丙○○被訴部分所涉者，則為該買
    賣契約若經原告合法解除後所生之回復原狀問題，均堪認此
    後續再追加者與其餘部分請求之基礎事實為同ㄧ，依前揭規
    定意旨說明，原告此追加之訴仍應准許之。又關於原告於各
    該順位聲明請求被告甲○○負給付遲延之損害賠償責任部分
    ，其起訴時僅請求248,779元，嗣於96年10月15日擴張請求
    被告甲○○給付361,512元之部分，亦屬擴張應受判決事項
    之聲明，如前述規定意旨，亦應准許之。
二、又按，就兩造之訴訟有法律上利害關係之第三人，為輔助一
    造起見，於該訴訟繫屬中得為參加，民事訴訟法第58條第1
    項定有明文。又所謂「法律上利害關係」，係指兩造裁判之
    效力依法及於該第三人或兩造裁判效力雖不及之，但參加人
    之法律上地位，將因當事人一造之敗訴，依該判決之內容（
    包括法院就訴訟標的之判斷，及判決理由中對某事實或法律
    關係存否之判斷）直接或間接受有不利益；反之，若該當事
    人勝訴，即可免受此不利益者而言。本件原告主張因其與臺
    北市教育會間所簽立之合建契約權利義務，亦為原告與被告
    甲○○所約定買賣契約中，原告應轉讓予被告甲○○之標的
    之ㄧ，而關於被告甲○○有無違反系爭買賣契約約定而未遵
    期給付一事，依下述被告之抗辯內容，係涉及臺北市教育會
    及原告未依合建契約配合辦理致被告甲○○無法依系爭買賣
    契約履行之問題，則被告甲○○是否有違約故原告得已合法
    解除系爭買賣契約之結果，確有涉及被告甲○○將來得否依
    與台北市教育會及原告之合建契約權利義務關係，另向臺北
    市教育會為請求之問題，且若原告本件訴訟獲得勝訴判決，
    原告亦可履行之前與臺北市教育會簽訂之合建契約，故以臺
    北市教育會就本件訴訟有法律上利害關係，為此聲請對臺北
    市教育會告知訴訟後，並經臺北市教育會參加人於96年7月3
    1日具狀陳明參加訴訟之意，原告就此亦未異議，是參加人
    為輔助原告而聲明參加訴訟，於法尚無不合，應予准許。
貳、實體事項：
一、原告起訴主張：
（ㄧ）關於第一順位聲明部分：
  １、被告甲○○於95年4月11日與原告簽訂土地買賣契約書（
      下稱系爭買賣契約），約定原告以133,840,000元之價格
      出售坐落臺北市○○段○○段319、321地號之土地（下稱
      系爭原告所有土地）予被告甲○○，並將原告與臺北市教
      育會於94年11月25日所簽訂之合作興建房屋契約書（下稱
      系爭合建契約）之全部權利義務，併同以案外人陳永富先
      生為原始起造人名義申請且業經核准之（94）年北市建字
      第0370號建造執照權利（下稱系爭建照），一併移轉予被
      告甲○○，而被告甲○○則分六期給付前開價金，被告甲○○依系爭買賣契約給付約定之前三期款項（合計共40,1
      52,000元）後，原告與被告甲○○另於95年5月26日訂立
      乙紙協議書（下稱系爭協議書），約定被告甲○○應於95
      年6月25日前，付清系爭買賣契約第2條約定之其餘第四、
      五、六期款（合計93,688,000元），另就原告前已支付予
      臺北市教育會之第一期保證金786,600元，因合建契約之
      全部權利義務已移轉予被告甲○○，故於系爭協議書第2
      條並約定被告甲○○應於95年6月25日前返還前開保證金
      款項予原告，同時原告應交付系爭建照之正本及副本圖與
      被告甲○○，俾供其辦理原始起造人之變更登記。惟原告
      依約定交付前揭建造執照及相關文件予被告甲○○後，被
      告甲○○竟未依約於95年6月25日前交付第四、五、六期
      價金及保證金予原告，經原告屢催，被告甲○○始終避不
      見面，原告遂於95年6月29日以存證信函限期5日催告其履
      行，復又於95年7月7日再以存證信函告知伊將依系爭契約
      第10條約定辦理，惟均未獲回應，原告隨後復於95年7月1
      8日以存證信函主張解除系爭契約及系爭協議書，並於95
      年7月19日送達予被告甲○○，原告解除系爭契約及系爭
      協議書後，被告甲○○竟刻意逃避，原告遂於95年8月22
      日調取系爭不動產之土地謄本，竟發現被告甲○○早在95
      年6月16日即以信託為由將系爭不動產移轉登記予被告丙○○，被告甲○○於95年5月26日訂立系爭協議書時顯然
      早已知道無繼續支付價金之能力，故於騙取原告與伊訂立
      系爭協議書後，即迅速進行脫產行為，並於95年6月16日
      以信託為由，將系爭不動產移轉登記至被告丙○○名下。
      則依(2)信託法第6條第1項規定信託行為有害於委託人之債
      權人權利者，債權人得聲請法院撤銷之，本件被告甲○○
      於「清償期屆至前」即以信託之方式進行脫產之行為，且
      只要債務人所為的信託行為有害於債權者，債權人即得聲
      請法院撤銷，亦系爭信託行為並不區分為有償行為或無償
      行為，倘有害於債權人之債權，債權人皆得聲請法院撤銷
      之以保障委託人之債權人，避免信託制度成為脫產之方法
      ，原告自得依該規定請求撤銷，且信託法第6條第1項係民
      法第244條另為特別的規定，應優先適用。否則，被告二
      人間之信託行為亦符合民法第244條之規定，因本件被告
      甲○○以信託為由將系爭不動產移轉登記予被告丙○○，
      有害於債權人即原告之權利，該信託行為仍應予撤銷；進
      而，被告間之信託行為既經撤銷，原告自得依民法第244
      條第4項之規定請求受益人即被告丙○○回復原狀，或依
      民法第242條、第179條及第767條前段之規定代位被告甲○○請求之，而系爭建照因無法以塗銷目前起造人之方式
      辦理，為回復原狀，被告甲○○自應將起造人名義變更為
      地約前之起造人陳永富。
  ２、依系爭合約第10條之規定，如被告甲○○不依期履行本契
      約各條項時，已付款項被告甲○○自願放棄由原告沒收，
      並應賠償原告所受之損失，即將本約標的物塗銷一切抵押
      權登記後返還登記給乙方，並保證不會有第3人向原告主
      張任何權利。而「契約當事人之一方遲延給付者，他方當
      事人得定相當期限催告其履行，如於期限內不履行時，得
      解除其契約。」民法第254條定有明文，本件被告甲○○
      既有遲延給付之情事，因原告為購入中山段321號土地，
      於95年4月21日向玉山銀行分別貸款500萬元及1500萬元，
      並約定就貸款之本金、利息、違約金等，由原告設於同行
      之0000000000000號活用儲蓄存款帳戶逕行轉帳撥付，另
      原告為購入中山段319地號土地，於95年10月1日向國泰世
      華銀行分別貸款3140萬元及450萬元，並約定就貸款之本
      金、利息、遲延利息、違約金等，由原告設於同行松江分
      行之000-00-000000-0號帳戶逕行轉帳撥付，原告前開二
      間銀行之貸款，本即為支付319及321地號之購買價金所設
      ，故出售前開土地所取得之價金，當然亦是用以清償原貸
      款之用，倘被告甲○○依約準時於95年6月25日將尾款全
      數付清，則原告自得將所取得之價金用以清償原本之貸款
      ，無庸再繼續支付貸款利息，被告甲○○因陷於給付遲延
      ，致原告無法取得尾款外，更須另外背負原本之貸款利息
      ，總計自被告限於給付遲延即95年6月26日起算至今，原
      告所受之遲延損害至少有：319地號部分：原告因被告
      甲○○給付遲延仍須按月繳納國泰世華銀行貸款利息計23
      0,626元（按以上金額係自95年6月26日時起，至96年9 月
      30日止所受損害數額，計算式：9,519+65,133+9,803+67,
      071+10,082+69,018）。321地號部分：原告因被告甲○○給付遲延仍須按月繳納玉山銀行貸款利息計130,886元
      （按以上金額係自95年6月26日時起，至96年9月30日止所
      受損害數額，計算式：32,741+31,685+32,827+33,633）
      ，是原告因被告遲延給付，所受損害為361,512元。
  ３、並聲明：(1)被告甲○○與被告丙○○間於95年6月15日所
      訂立之信託契約及於95年6月16日以信託為原因就附表所
      示之不動產所為之所有權移轉登記行為均應撤銷。(2)被告
      丙○○應將附表所示之不動產移轉登記予被告甲○○。(3)
      被告甲○○應將附表所示之不動產移轉登記並返還予原告
      。(4)被告甲○○應將（94）年北市建字第0370號建造執照
      之起造人名義變更為陳永富。(5)被告甲○○應給付原告36
      1,512元及自起訴狀繕本送達之翌日起至清償日止按年息
      百分之五計算之利息。(6)願供擔保，請准宣告假執行。
（二）關於第二順位聲明部分：
      否則，倘鈞院認為系爭信託並不具有得撤銷之原因，依系
      爭不動產信託專簿之記載，信託目的為：「管理及處分信
      託財產」，系爭契約既已經原告於95年7月18日解除，依
      信託法第62條之規定，信託關係，因信託行為所定事由發
      生，或因信託目的已完成或不能完成而消滅，則被告甲○○自應將系爭不動產返還予原告，故被告丙○○管理及處
      分信託財產（即系爭不動產）之信託目的顯然已無法達成
      ，渠等所成立之信託關係應已消滅，信託財產則應依信託
      法第65條之順序定其歸屬。再依信託法第63條第1項之規
      定，信託利益全部由委託人享有者，委託人或其繼承人得
      隨時終止信託，依信託專簿之記載，被告等所成立之信託
      契約其信託利益完全由委託人即被告甲○○享有，被告甲○○亦得依信託法第63條第1項之規定隨時終止信託，而
      原告因被告甲○○怠於行使終止信託契約之權利而受有無
      法取回系爭不動產之重大損害，是原告為保全對被告甲○○之債權，爰依民法第242條及信託法第63條第1項之規定
      ，代位被告甲○○行使終止信託契約之權利，被告丙○○
      應依信託法第65條及民法第179條之規定將系爭不動產返
      還予被告甲○○，惟因被告甲○○怠於行使，是原告為保
      全對被告甲○○之債權，亦得請求由原告依民法第242條
      之規定代為受領。並聲明：(1)被告丙○○應將附表所示之
      不動產移轉登記並返還予被告甲○○。(2)被告甲○○應將
      附表所示之不動產移轉登記並返還予原告。(3)被告甲○○
      應將（94）年北市建字第0370號建造執照之起造人名義變
      更為陳永富。(4)被告甲○○應給付原告361,512元及自起
      訴狀繕本送達之翌日起至清償日止按年息百分之五計算之
      利息。(5)願供擔保，請准宣告假執行。
（三）對被告抗辯之陳述略以：
  １、依系爭契約第2條之約定，第四期款82,996,000元，係被
      告甲○○於簽訂系爭買賣契約後75日內，以系爭土地貸款
      ，代償第一順位抵押權後，支付其餘額予原告，系爭土地
      既已移轉與被告甲○○，如何向銀行貸款自屬被告甲○○
      之問題，並無所謂原告應配合事項可言，另第五期款6,69
      2,000元則應自原告交付系爭土地時起5日內給付，被告亦
      未交付，至於第6期款400萬元，係於辦理信託後5日內支
      付，系爭土地業已移轉予被告甲○○，均可見應由被告甲○○自行與參加人臺北市教育會辦理信託，與原告無涉。
      且因系爭買賣契約第2條之付款時程不夠明確，兩造才又
      簽立補充之系爭協議書，約定原告先將系爭土地移轉並交
      付予被告甲○○，系爭建造執照亦一併交付並變更起造人
      為被告甲○○，被告甲○○則應於95年6月25日前，付清
      系爭契約第2條付款條件之第4、5、6期款（合計93,688,0
      00元），該協議書對於該付款並無任何條件，否則，兩造
      即應於補充協議書內載明，況如果必待臺北市教育會信託
      完成，始應支付上開4、5、6期款，則付款期限比系爭買
      賣契約原本約定之付款期限更推遲，亦非兩造訂立補充協
      議之目的，補充協議既只在確定及提早付款期限，更無必
      要加上信託完成始付款之條件，而原告更不曾與被告甲○○有過須辦理信託之約定（此事項係約定於原告與臺北市
      教育會之合建契約），至於證人黃振吉基於居間中人地位
      自願所為之協助，原告並未獲得其所述之訊息，且其所稱
      「在鄭秘書提出要原告出面洽談的時候，原告也沒有出面
      跟臺北市教育會洽談」一事，時間應在95年7月以後，當
      時被告已未依約於95年6月25日付款，益見信託辦理與否
      實非給付款項；另系爭買賣契約第2條所指第4期款之約定
      中所稱之銀行貸款，並非指建築融資之貸款，而係銀行之
      抵押貸款。
  ２、關於系爭買賣契約第2條第4款之規定，僅為款項來源之說
      明，而非第4期款給付之條件，該條款內容僅敘及貸款，
      並未設有辦妥信託之前提，更與系爭土地或房屋之信託無
      關，更與大中票券之同意融資無關，且該約定亦與第6期
      款特別明文規定信託者不同，亦即系爭協議書並未明文將
      信託事務完成約定為尾款給付之條件，倘被告主張有將信
      託事務完成當作第4期款及尾款給付之條件，應由被告負
      舉證責任，且被告以此作為拒絕付款之事由，要非有據。
      又系爭合建增補契約協議書之約定，要與合建契約關於信
      託之約定無關，被告甲○○得與參加人臺北市教育會洽商
      信託事宜，亦與原告無涉。況且，縱於締約時，雙方有將
      信託事務完成當作第4期款及尾款給付之條件，惟因原告
      並沒有不配合，以系爭原告所有土地復已經移轉予被告甲○○，原告亦無從辦理信託登記，如被告甲○○主張原告
      不配合，自應由被告甲○○負舉證責任。至於被告提出若
      干存證信函者，因原告早在95年7月19日即已解除契約，
      被告甲○○自不得援用業已解除之約定，要求原告配合辦
      理。
  ３、再者，系爭土地及房屋迄今尚未辦妥建築融資所需之信託
      登記，係起因於參加人認為被告甲○○未與其協議系爭房
      屋之分配並辦理起造人變更，此亦為可歸責於被告甲○○
      之事由，與原告之協力義務無關，是被告甲○○既因可歸
      責於己之事由而就第4、5、6期款及保證金之支付陷於給
      付遲延，原告催告後據以解約並請求回復原狀與損害賠償
      ，自屬有據。
二、被告則均抗辯以：
（ㄧ）依原告提出之系爭買賣契約，原告之給付義務為：除了移
      轉319地號及321地號之產權登記外，尚包括原告與臺北市
      教育會之合建契約之權利義務在內，是原告應負責配合完
      全履行，協助本件土地之全部合建事務完成，關於契約期
      款第4、5、6期買賣價金之支付，雙方明白約定由被告甲○○持土地（含原告與臺北市教育會之合建契約土地辦理
      信託登記）向銀行辦理貸款完畢後支付（契約第2條第4項
      ），此另參酌兩造締約之定金契約第3條亦同意以辦理銀
      行貸款作為買賣價金給付，足資證明原告確實有配合之義
      務。是以如係可歸責原告之事由方導致本件無法順利辦理
      貸款，原告本無尚得以被告遲延給付為由，進而催告解約
      。且系爭買賣契約書關於第4期之付款約定內容，第4期款
      係以甲○○向銀行辦理抵押貸款支付，所貸得之款項亦僅
      係代原告清償原以買賣標的物向銀行貸款債務，原告並無
      直接取償之權利，原告對於甲○○在申辦銀行貸款之過程
      中，應就甲○○要求配合之事項有無條件配合之協力義務
      者，是指系爭買賣標的物土地作為抵押貸款之事務，至於
      第6期之付款約定中，又再次重申系爭買賣契約除包含原
      告與參加人臺北市教育會系爭合建契約之內容，而原告負
      有配合被告甲○○完全履行協助本件土地之全部合建之完
      成，而被告甲○○與原告嗣後有簽立之系爭協議書，僅為
      原土地買賣契約書一部份，且第1項之記載之真意明明僅
      為清償期之再次確認，雙方並無明示變更付款條件方式，
      此從第1項約定之文義以觀自明，而署協議書另一目的，
      則係因上開建照原告雖已取得，惟尚未辦理開工，其為怕
      執照逾期始先主動將執照變更予被告甲○○，如果沒有參
      加人臺北市教育會之配合，本次買賣契約目的根本無從完
      成，被告要求單獨取得部份所有權及起造人變更並無實益
      ，是參酌系爭買賣契約之付款條件及系爭協議書約定條款
      第1項，原告均負有無條件協助配合被告甲○○以買賣標
      的物及合建標的物申辦信託及買賣標的土地融資抵押貸款
      之義務。
（二）原告確實有協助、配合完成320地號土地信託之義務存在
      ，依據合建契約所載，台北市教育會所有座落於台北市○○區○○段1小段320地號土地，與原告所有319地號土地
      共同合建，另外原告有權選擇上開二筆土地以外相鄰之建
      地併同基地共同興建，且原告早於94年8月16日向主管機
      關申請建造執照 (94)北市建字第0370號在案（起造人為
      陳永富）上開建築基地即包括319、320、321地號在內。
      另依據合建契約規定原告應負責信託登記費用（契約第1
      條第4項）及第11條第1項「雙方同意於合建大樓…洽妥受
      理土地信託及建造起造人信託及融資銀行，以自益信託方
      式與受託人簽立信託契約並辦理信託登記，本合建土地上
      將興建之建築物及附屬設備之所有權全部亦屬信託財產。
      」足見原告與台北市教育會簽訂合建契約時已明白約定辦
      理土地信託，並同意與受託人簽訂信託契約，既然買賣標
      的物範圍包括合建之權利義務，被告自然可以主張原告違
      約且付款條件亦未成就。又嗣後兩造共同與臺北市教育會
      簽署合建補增契約協議書，其中第一條更明白約定，「乙
      方簽約名義人除原有乙○○外，自即日起增加甲○○乙人
      ，以便辦理融資及興建更為順利，甲、乙雙方權利義務依
      原合作興建房屋契約之條件履行」，足見原告確實有督促
      參加人臺北市教育會配合辦理簽訂信託契約，俾利辦理融
      資貸款之義務存在，此應屬於原告之給付義務或附隨義務
      範疇。
（三）依據被告公司於95年5月10日獲大中票券金融股份有限公
      司同意申辦之合建案融資，須併以地號320土地完成信託
      方得辦理，且依系爭合建契約書第11條及補充約定，參加
      人臺北市教育會、原告、被告甲○○亦應於取得建照一個
      月內將系爭土地辦理信託登記完成，又詳台北市政府工務
      局建造執照附表（一）第1次變更概要，系爭土地之建照
      業於95.5.4從原先之319地號變更為319、320、321之全部
      土地，是當時依原約定甲○○認為信託至遲亦必須於95年
      6月24日以前，由臺北市教育會、乙○○、甲○○辦理土
      地信託完成，屆時95.6.25被告甲○○即可取得大中票券
      撥付之壹億伍仟萬元，綜合計算第四、五、六期款亦不過
      93,688,000元，大中票券所撥付之貸款亦足以支應，原告
      又一再保證配合辦理相關信託業務，並在訴外人楊浩昇、
      黃振吉之見證下，雙方估算相關信託業務及抵押設定之作
      業時間，始明確於系爭協議書約定96年6月25日應可完成
      全部信託業務，當時雙方之共識即為以買賣契約土地與台
      北市教育會所有之合建土地一併辦理信託，俾利兩造間買
      賣標的物可以辦理土地融資貸款，大中票券已經同意保證
      發行商業本票額度新台幣壹億伍仟萬元，惟仍須被告甲○○先將系爭319、320、321地號之土地信託後始可撥款，
      為期能順利辦理貸款，被告曾指派人員與東亞建築經理公
      司、律師前往參加人臺北市教育會處溝通，當時參加人亦
      肯認原告與被告甲○○均為協議書之當事人應負共同履約
      責任，故其於被告甲○○要求辦理土地信託辦理融資之際
      亦再三要求原告應共同出面配合辦理，仍遭原告拒絕，足
      見實係原告阻止條件成就，系爭買賣契約之不履行純係可
      歸責於原告未履踐協助義務，無法辦理信託登記致無法順
      利取得貸款，絕非可歸責於被告甲○○，因此，被告因可
      歸責於原告之事由致債務不履行，原告應不得逕為主張，
      顯見原告之及催告限期給付及解除契約均於法無據，自不
      生催告及解除之效力。
（四）實務上在二筆土地以上之合建時，必須辦理信託，以避免
      合建土地被第三人查封而影響大樓之興建及向銀行融資貸
      款，此即本案就原先與參加人臺北市教育會早在94年11月
      25 日簽訂合建契約，依該約第11條第1項亦有約定必須辦
      理信託契約及信託登記，此為原告及參加人所明知，而且
      融資銀行往往在貸款後亦擔心合併土地被查封而無法完成
      興建大樓對其貸款之收回影響甚大，因此大中票券金融公
      司在其95年5月10日所發授信案件便行文表第二項要求台
      北市教育會應辦妥320號土地信託登記後始准核貸。均可
      證明不同土地在進行合建時，將土地全部辦理信託登記給
      建築經理公司，不論合建之土地所有權人，建商及融資銀
      行均有保障，故原告與台北市教育會之合建契約始有辦理
      信託契約及登記之約定，又嗣後原告將合建土地連同合建
      契約出賣予被告甲○○時，亦載明應協助辦理信託及向融
      資銀行辦理抵押貸款之契約義務。而被告甲○○與原告嗣
      後再與參加人臺北市教育會於95年4月11日完成合建增補
      契約協議書亦載明：「…以便全案辦理融資及興建…」，
      所謂「全案」指的就是320、319、321地號土地之合建案
      。本案依當時買賣契約精神就是先行給付部份價款，嗣完
      成土地信託並向融資銀行取得貸款用以塗銷原告於合建地
      上之抵押登記後，最後給付尾款方屬合理、正當且必要，
      此為原告於簽署上開法律文件時知之甚稔。另觀原告遲遲
      不願將參加人臺北市教育會依合建契約附件五、附件六同
      意授權代刻用以辦理土地合併分割、信託登記、變更設計
      ，名義變更辦理公共設施及防空避難室比例登記…印章二
      枚交付被告行為，其目的顯然有意阻撓系爭合建案之進行
      ，如參加人臺北市教育會不同意辦理信託登記又何須出具
      上開授權書? 故本合建案之所以無法如期完成，先是可歸
      責於原告不願意出面，再者其又拒絕交付上開印章導致無
      法辦理土地信託。至於參加人主張辦理起造人變更之部分
      ，因起造人變更只要備齊文件，一天即可完成辦理，且起
      造人名義變更乃屬建築管理事項與合建土地應先辦理信託
      無涉，更無先後順序可言。再者，前已述及參加人臺北市
      教育會授權代刻印章之範圍即包括名義變更，足見上開印
      章在原告手中，故參加人臺北市教育會要求原告共同出面
      辦理核屬必要。至於因合建約定，參加人臺北市教育會可
      分配取得之建物於原合建契約已有約定，雙方於建築師提
      供圖說中亦確認無誤（94戶中之3樓7戶），此可由先前雙
      方往來多次磋商僅在於原告應共同出面辦理找尋解決之道
      ，而不及其他。
（五）如前述，信託登記係取得貸款之必要條件，被告甲○○並
      無違約，原告所主張之解約，依法應為無效，則不論原告
      基於民法第242、244條規定請求，原告現時履行期尚未屆
      至，均非被告甲○○之債權人，自無從行使第242、244條
      權利，亦不得本於信託法第6條第1項規定申請法院撤銷自
      無理由。再者，原告與參加人臺北市教育會之合建契約，
      明白有約定信託登記、土地及建照信託、建造起造人信託
      、自益信託之辦理，足見被告於取得土地後辦理信託登記
      予丙○○並無違法。又原告第二順位聲明主張乃依信託法
      第62條規定，惟其前提為原告依法解約合法，今原告解除
      契約既不生效力，則其主張信託關係消滅自難信憑，更無
      理由請求將系爭建照之起造人名義變更為陳永富之餘地。
      再者，被告並無早已知道無繼續支付價金能力而進行脫產
      行為，故而締結信託契約乙節情形，首先系爭建造執照被
      告所得分配之建物土地，原告業經部份預售予林惠馨、魏
      永篤等人，並將情形告知參加人臺北市教育會，並希望參
      加人臺北市教育會配合辦理，並非脫產行為，且原告亦應
      就民法第242、244條所謂有保全之必要者舉證說明之。並
      均聲明：原告之訴及其假執行之聲請均駁回；如受不利判
      決，願供擔保請准宣告免為假執行。
三、參加人則陳述以：參加人原係以系爭320地號土地與原告之
    系爭319及321地號土地合建，嗣原告加入被告甲○○為合建
    契約之當事人，與參加人訂有合建增補協議書，原告未經參
    加人之同意，竟違反合建契約將其與參加人供320地號土地
    之合作興建房屋契約書之全部權利義務轉讓予被告甲○○，
    參加人至96年6月14日收到原告發函始確知原告已將土地出
    售與被告甲○○，而本件原告主張於95年4月11日與被告甲○○簽訂土地買賣契約，將系爭319地號及321地號土地興建
    房屋契約書之全部權利義務移轉與被告甲○○，嗣於95年7
    月19日解除系爭土地買賣契約，被告甲○○竟於95年6月16
    日以信託為由，將319及321地號土地辦理移轉予被告丙○○
    ，依95年4月11日訂立之合建增補契約協議書，契約雙方之
    權利義務仍均依系爭合建契約之約定條款履行，且系爭建照
    已於95年6月1日變更起造人為甲○○，復於95年6月26日開
    工，被告甲○○卻不依合作興建房屋契約書約定將參加人分
    得之房屋辦理起造人名義變更手續，卻要求參加人須辦理土
    地之信託，參加人只得依系爭合作興建增補契約之規定，要
    求被告甲○○應會同原告出面洽談，原告因與被告正於訴訟
    中故而拒絕洽談相關事宜，依參加人與原告之合約，須待系
    爭建照確定後，由雙方決定分配之建物，再辦理信託，原告
    於95年6月1日，將系爭合建之建造執照變更起造人為被告甲○○名義，並由被告甲○○辦理設計之變更中，迄95年9月
    間尚未完成，參加人與原告、被告甲○○因而未就系爭房屋
    之分配達成合意，更無辦理土地信託之義務，是被告甲○○
    應係欠缺資金，自始即規劃以信託借款支付土地買賣及營建
    費用，對於合建房屋之建照執照增列參加人為起造人集合建
    房屋之分配，並未積極辦理，更未依約支付買賣價金予原告
    ，致原告與參加人均無配合被告甲○○辦理後續事務之義務
    ，致生本件訴訟，應係可歸責於被告甲○○之事由所致。
四、本件兩造並不爭執：
（一）原告曾於94年11月25日與參加人臺北市教育會簽立合作興
      建房屋契約書一份（即原證2），約定由原告提供所有坐
      落臺北市○○區○○段1小段第319地號土地，參加人臺北
      市教育會則提供所有坐落臺北市○○區○○段1小段第320
      地號土地（包括其上門牌號碼臺北市○○街20之1號房屋1
      棟），以該二筆土地併同作為基地，並由原告提供資金負
      責興建大樓。
（二）原告復於95年4月11日與被告甲○○簽立土地買賣契約書
      ，約定將坐落臺北市○○區○○段1小段第319地號、第
      321地號土地，及其上同小段第1375建號、283建號之建物
      所有權（下稱系爭房地所有權）出賣與被告，以訴外人
      陳永富為原始起造人所申請之系爭（94）年北市建字第03
      70建築執照相關權利義務移轉與被告，將原告於94年11
      月25日另與參加人臺北市教育會簽立合作興建房屋契約（
      下稱系爭合建契約）之相關權利義務亦均移轉與被告，被
      告甲○○應分期給付之總價款則為133,840,000元，並簽
      立買賣契約書一份（即原證1，下稱系爭買賣契約），被
      告甲○○並已依約給付前三期款項共計40,152,000元。
（三）原告與被告甲○○與參加人臺北市教育會於95年4月11日
      亦有簽立合建增補契約協議書一份（即答證4），約定由
      兩造共同負擔系爭合建契約之全部權利義務，履約過程之
      聯絡、通知及用印等履約配合事項亦由原告與被告甲○○
      為之。
（四）原告與被告甲○○曾於95年5月26日簽立系爭協議書一份
      （即原證3），就系爭買賣契約原本約定之第四、五、六
      期款項共計40,152,000元，及原告前曾支付參加人臺北市
      教育會之第一期保證金786,600元之付款時間，均載明為
      95年6月25日前，原告並已依協議書所載交付被告甲○○
      約定之系爭建照正本及副本圖，惟被告甲○○迄今並未給
      付原告約定之第四、五、六期款項及前述保證金。
（四）被告甲○○曾於95年6月16日以信託契約（下稱系爭信託
      契約）為原因，將系爭不動產所有權移轉登記為被告丙○○所有。
（五）原告曾先後於95年6月29日、7月7日以存證信函催告被告
      甲○○給付前述款項，並於95年7月18日再以存證信函為
      解除系爭買賣契約及協議書契約之意思表示，並已於95年
      7月19日送達被告甲○○。
      上情並有原告所提出系爭買賣契約書、系爭合建契約書、
      合建增補契約書、土地登記簿謄本、信託專簿、存證信函
      影本，被告所提出系爭建照影本等件為憑，自堪信屬實。
五、而被告既以前詞置辯，是本件所應審究之爭點厥為：
（一）系爭買賣契約第2條第4項約款對於被告甲○○之付款義務
      之發生，除約定付款期限外，尚有無約定並須以前述合建
      基地作為貸款之擔保，由原告配合被告甲○○辦理抵押權
      設定登記而令被告甲○○取得貸款後，再由被告甲○○以
      貸得款項付款與原告之條件存在？兩造於前述協議書約定
      以95年6月25日作為被告付款義務期限時，是否係以特約
      變更方式排除前述條件之適用，而僅以期限屆至作為被告
      付款義務屆至之時間？
（二）原告有無未依約配合被告甲○○向參加人請求辦理信託及
      融資事務之情形？被告甲○○得否據此主張其付款義務尚
      未發生？
（三）原告以被告甲○○未依協議書約定給付前述款項所為解除
      契約之意思表示，是否有效？若原告所主張系爭買賣契約
      確已解除，系爭信託契約有無已害及被告甲○○之權利？
      原告主張依信託法第6條第1項或民法第244條第1、2項規
      定，撤銷前述信託契約，是否有據？
（四）若前述（三）為否，則系爭信託契約有無因信託目的已不
      能完成而消滅之情形？
（五）若系爭買賣契約已解除，原告得否代位被告甲○○依信託
      法第63條得隨時終止信託契約之規定，終止系爭信託契約
      ？
（六）原告得否請求被告甲○○返還系爭不動產之所有權，及轉
      讓返還系爭建照及與訴外人臺北市教育會間就系爭合建契
      約之相關權利義務？（此以前述系爭買賣契約已否經被告
      解除及系爭信託契約是否已不存在之爭點認定結果為據）
      原告主張被告甲○○前述遲延付款而受有續繳貸款利息之
      損害，被告甲○○有無賠償之義務？
六、茲就上開爭點論述如下：
（ㄧ）依系爭買賣契約第2條第4項約定，被告甲○○對於第四期
      價款之付款義務，尚附有原告須配合其取得金融機構貸款
      ㄧ事作為付款之條件，而其等嗣後簽立系爭協議書時僅就
      被告甲○○之付款期限約定予以變更，亦難認有排除前述
      系爭買賣契約所附其他條件之意：
  １、依原告與被告甲○○所簽立系爭買賣契約書第2條約定，
      除被告甲○○已依約給付之三期價款外，就第四期價款之
      給付期限，該約款雖先說明應於契約簽訂日起75日前支付
      ，惟又說明該款項應由被告甲○○向銀行辦理抵押貸款以
      支付，於末尾並註明被告甲○○向銀行申辦貸款作業如有
      原告配合事項，在不違反法令規定及損害原告權益原則下
      ，原告應無條件配合，有系爭買賣契約影本一份附卷可稽
      ，已可見其等斯時除併論及被告甲○○之付款來源須另向
      銀行申辦貸款，為此並有特別約明原告就被告甲○○申辦
      貸款事務尚負有配合協助義務，與ㄧ般出賣人只問得於約
      定期限前取得價款，並不問買受人價款取得來源之情形顯
      有不同，再參諸原告與被告甲○○簽立系爭買賣契約之同
      ㄧ日，其二人另亦與參加人簽立合建增補契約協議書，其
      上亦說明原告覓被告甲○○承受系爭合建契約之目的，係
      為全案辦理融資、興建更為順利，而依原告前與參加人所
      訂立系爭合建契約第壹條第四項約定，原告係負責提供建
      築資金有該合建增補契約協議書、系爭合建契約書影本各
      一份在卷可按，亦可見原告除知悉被告甲○○因融資需要
      須向銀行申辦貸款外，亦有預見因該貸款申辦同時涉及系
      爭原告所有土地上其他抵押權登記塗銷事務及合建契約
      當事人須配合之可能，方於該約款末段註明原告之配合義
      務，則原告主張其等就被告甲○○之貸款申辦事務並無配
      合義務存在，已非可採。
  ２、其次，原告與被告甲○○雖於簽立系爭買賣契約後，另又
      簽立系爭協議書一份，但觀諸該協議書於初始即說明該協
      議書僅係變更系爭買賣契約書之內容，顯然僅在該協議書
      內容與系爭買賣契約書不同處，方發生約定變更之效力，
      無不同者仍應依系爭買賣契約履行，而將系爭買賣契約書
      第二條關於第四、五、六期款之約定內容，與系爭協議書
      第ㄧ條說明系爭買賣契約第二條付款條件第四、五、六期
      款均應於95年6月25日付清之內容參互以析，前者除說明
      被告甲○○應給付第四、五、六期款之時間外，並於各期
      付款之條件中，於第四期款處約定被告甲○○為向銀行申
      辦貸款而有待原告配合時，原告應予配合，於第五期款則
      為原告負有將買賣標的點交被告甲○○之義務，於第六期
      款為原告對與參加人間系爭合建契約之關係須配合履行，
      及協助關於各該土地全部合建事務之完成，已可見系爭買
      賣契約第二條除有約定被告甲○○應分期給付價款與原告
      之義務，同時亦分別就原告對被告甲○○依約應辦理之事
      務為約定，而系爭協議書第ㄧ條卻僅涉及被告甲○○對原
      告之分期給付義務變更為一次付清，關於原告對被告甲○○應負之義務，除於第三條有提及原告應交付系爭建照令
      被告甲○○辦理起造人、設計人變更外，其餘原告應盡之
      義務則絲毫未提及，顯然系爭協議書第ㄧ條約款應僅在於
      變更被告甲○○付款義務之給付時間，以系爭買賣契約原
      本約定之原告對被告甲○○應付義務，除前述系爭協議書
      第三條部份外，其餘原告應盡之義務並未見系爭協議書有
      何不同約定內容而言，此原告應盡之義務自非系爭協議書
      約定變更之範圍，以各該原告應盡之協助配合或點交等義
      務，復涉及被告甲○○合建事務之辦理，尤其就參加人與
      原告之系爭合建契約關係，參加人並不同意係以原告脫退
      而僅由被告甲○○單獨負擔而言，有前述合建增補契約協
      議書影本一份在卷可參，被告甲○○為系爭合建契約與參
      加人洽談時，原告確有與其共同辦理之必要，更難認被告
      甲○○與原告簽立系爭協議書時，有同意免除系爭買賣契
      約第二條第四、五、六項中原告應負義務之可能，是被告
      甲○○辯稱系爭協議書並未排除依系爭買賣契約第二條第
      四項約定，原告尚應配合其辦理貸款義務之約定，即為有
      據，且被告甲○○之付款義務，應認尚附有原告已履行上
      開配合義務而使其得取得貸款之條件，至於原告已履行配
      合義務後，係因可歸責於被告甲○○之原因致無法取得貸
      款，依民法第101條規定，得視為條件已成就，對原告亦
      無不公平之情形。
（二）原告確有未協助被告甲○○向參加人請求辦理信託登記，
      而有未履行約定應配合被告甲○○申辦貸款之義務，並致
      被告甲○○無法及時取得貸款，依系爭買賣契約第二條及
      系爭協議書之約定，被告甲○○之付款條件既未成就，其
      自得拒絕付款，原告上開解約之意思表示，並不生解除系
      爭買賣契約之效力：
  １、進而，被告甲○○復辯稱其迄今仍未付款，係因原告未履
      行配合義務，與其共同請求參加人辦理系爭合建契約第十
      一條約定之信託登記，致付款條件尚未成就一事，業據其
      提出曾於95年5月間向訴外人大中票券金融股份有限公司
      （下稱大中票券）申辦貸款時，獲大中票券告知所申請貸
      款之條件，除有系爭原告所有土地作為擔保外，尚須就參
      加人與其合建所提供之上開第320地號土地亦辦理信託登
      記完畢之授信案件簡便行文表影本一份（即答證十一）為
      證，以被告甲○○所指締約時與原告所談及向銀行申辦貸
      款之方式，係由原告先將系爭原告所有土地移轉登記為其
      所有後，再由被告甲○○以其自己之名義向銀行申辦貸款
      ，雖然依系爭買賣契約約定，被告甲○○應支付與原告之
      價款，就系爭原告所有土地而言，僅屬買入各該土地之對
      價，但就其亦受讓原告前與參加人間系爭合建契約權利義
      務之部分而論，則屬於自原告處承受前依系爭合建契約原
      告應負擔之合建所需營建等費用之意，由原告與被告甲○○並未將二者區別計價，而被告甲○○後續申辦貸款時，
      雖僅以系爭原告所有之土地作為擔保，但其所提出貸款額
      度需求之說明，既有併入與參加人合建契約所需建築費用
      之融資需求，有上開大中票券公司之簡便行文表影本一份
      可佐，貸款銀行為確保整筆合建事務將來預期所得利潤作
      為同意貸款額度之參考，提出被告甲○○須依系爭合建契
      約第11條辦理信託登記作為授信條件，應在合理範圍。
  ２、況且，依系爭合建契約第十一條第ㄧ項約定，參加人與原
      告於94年11年25日締約時，均同意在以系爭原告所有暨參
      加人所有土地上合建大樓之建築執照取得後1個月內，洽
      妥受理土地信託及建造起造人信託之受託人及融資銀行，
      並以自益信託方式與受託人簽訂信託契約、辦妥信託登記
      ，有系爭合建契約影本一份在卷可參，亦可見就參加人所
      有土地須辦理信託登記應與融資貸款需要有關ㄧ節，應為
      原告當時所得預見，其甚且與參加人約明係在建築執照取
      得一個月內即應辦理，以系爭建照於94年8月16日即已領
      照，迄原告於95年4月11日與被告甲○○簽立系爭買賣契
      約時，原告及被告甲○○依約本可請求參加人就其所有土
      地先辦理信託登記，被告甲○○辯稱簽立系爭協議書，因
      認參加人會迅即同意辦理信託登記而同意約定95年6月25
      日付款期限，尚非無故，而證人即受原告委託介紹被告甲○○與其交易之黃振吉、楊浩昇復均證稱原告與被告甲○○訂立系爭買賣契約前，原告確有表示同意就參加人之土
      地亦辦理信託，其等復均結證稱在系爭買賣契約簽立後約
      1、2個月後，約95年6月間，亦曾自被告甲○○所委託處
      理事務之訴外人許清芳處獲知因參加人遲未辦理土地信託
      事宜，導致被告甲○○部份之貸款無法取得，其二人亦有
      應訴外人許清芳之要求前往促請參加人盡速辦理，卻遭參
      加人表示依與原告及被告甲○○所簽立之合建增補契約協
      議書約定，原告須併同出面處理，而證人楊浩昇且證稱其
      隨即以電話與原告聯繫，原告卻僅告知很忙而未出面洽商
      辦理該信託事務等語，雖然參加人否認此情，然觀諸其等
      所證述參加人斯時告知拒絕辦理之事由，與參加人事後就
      被告甲○○於95年11月間又以信函催請其辦理信託時，參
      加人曾明確回覆依與原告、被告甲○○之合建關係約定，
      必須原告與被告甲○○共同出面洽商，拒絕以被告甲○○
      單獨辦理方式之情形亦吻合，有被告甲○○所提出參加人
      委請律師發文之律師函影本一份（即答證九）附卷可稽，
      上開證人既均為參與該交易仲介過程者，亦難認就此有何
      對參加人或原告為不利證述之必要，堪認其等上開證述應
      屬實，則依其等之證述內容，被告甲○○與原告間立系爭
      協議書後，既有迅即催請參加人辦理，係因參加人以尚須
      原告併同出面，及被告甲○○、原告有未依合建契約約定
      辦理其他事項等為由，拒絕辦理信託，就參加人所指事由
      ，以原告仍為系爭合建契約當事人之一，依系爭買賣契約
      第二條第四項約定，此參加人辦理信託與否復涉及被告甲○○得否取得貸款之授信條件之一，原告確有配合與參加
      人洽商之義務，在難認原告此配合義務之履行有系爭買賣
      契約第二條第四項所指違法或對原告權利造成損害，原告
      無須辦理之情況下，原告遲未出面與參加人洽商，既為參
      加人拒絕依系爭合建契約第11條第1項辦理信託之因素之
      ㄧ，則被告甲○○辯稱係因原告未依約履行附隨義務，並
      不可歸責於被告甲○○之原因，導致其迄今仍未取得貸款
      ，其付款條件尚未成就，應為有據，其自得拒絕付款，而
      原告所主張被告甲○○有逾越約定付款期限仍未付款之給
      付遲延，並據之於95年7月19日對被告甲○○所為解除系
      爭買賣契約之意思表示，自難認已生合法解約之效力。
  ３、至於參加人另主張因原告於95年6月1日，將系爭合建之建
      造執照變更起造人為被告甲○○名義，並由被告甲○○辦
      理設計之變更中，迄95年9月間尚未完成，參加人與原告
      、被告甲○○因而未就系爭房屋之分配達成合意，更無辦
      理土地信託之義務者，姑不論以被告甲○○係在與原告簽
      立系爭協議書後，始獲原告交付系爭建照，以斯時系爭建
      照既已獲核發，是否有參加人所指因無法併同系爭建照辦
      理信託，故得解免其之前即應依系爭合建契約第十一條約
      定辦理之情形，尚值存疑，且由被告甲○○與原告簽立系
      爭協議書後，旋即於95年5月30日已申辦變更起造人名義
      並經審查許可，有臺北市建築管理處檢附之系爭建照申請
      書及申報資料影本等件在卷可按，亦難謂參加人此部分抗
      辯為有據，且此與其另辯稱被告甲○○及原告對於合建房
      屋之建照執照增列參加人為起造人集合建房屋之分配，並
      未積極辦理等，亦屬參加人與被告甲○○、原告間關於系
      爭合建契約履約之爭議，亦無礙於本件前述原告與被告甲○○間所約定付款條件尚未成就之認定，併與敘明。
（三）因原告前述與被告甲○○間之系爭買賣契約並未經合法解
      除，自亦難認被告甲○○與丙○○間之信託契約有害及被
      告甲○○之權利，原告並不得依信託法第6條第1項或民法
      第244條第1、2項規定主張撤銷被告間之信託契約，該信
      託契約亦尚未消滅，原告更不得代位被告甲○○終止該信
      託契約：
      按信託法第6條第1項固規定：信託行為有害於委託人之債
      權人權利者，債權人得聲請法院撤銷之，而民法第244條
      第1、2項亦規定：債務人所為之無償行為，有害及債權者
      ，債權人得聲請法院撤銷之；債務人所為之有償行為，於
      行為時明知有損害於債權人之權利者，以受益人於受益時
      亦知其情事者為限，債權人得聲請法院撤銷之，惟各該撤
      銷權之行使，均以信託行為有害於委託人之債權人權利為
      前提。又信託法第62條係規定，信託關係，因信託行為所
      定事由發生，或因信託目的已完成或不能完成而消滅，另
      依信託法第63條第1項之規定，信託利益全部由委託人享
      有者，委託人或其繼承人得隨時終止信託。然而：
  １、原告主張得依信託法第6條第1項或民法第244條第1、2項
      行使撤銷權者，其所指被告二人間之信託關係有損害其權
      利一事，既係以其得合法解除與被告甲○○間之系爭買賣
      契約關係後，其得行使之回復原狀請求權將受有損害為據
      ，如前述，既難認原告與被告甲○○間之系爭買賣契約業
      經原告合法解除，自難認因該信託契約存在即有何權利受
      害可言，且縱使被告甲○○自原告處受讓取得系爭原告所
      有土地所有權後，又於前開時間將之信託登記與被告丙○○，而被告甲○○復稱此信託登記係出於其個人因素，尚
      非為履行系爭合建契約所約定信託登記所辦理，但觀諸系
      爭買賣契約並無系爭原告所有土地移轉登記為被告甲○○
      所有後，對被告甲○○基於所有權人地位得為之管理處分
      時間、範圍等設有任何限制，被告甲○○對原告僅負有須
      依系爭買賣契約甚或對參加人負有依系爭合建契約履行之
      義務，以被告甲○○與丙○○間縱有前開信託關係存在，
      在被告甲○○為履行前述與原告或參加人間之約定而有取
      回系爭原告所有房地所有權之必要時，其仍得以與被告丙○○協議終止，或依其等之信託契約約定使該信託關係消
      滅等方式辦理，亦難認此信託關係對原告造成何權利之損
      害，是原告此部分主張，並無足採。
  ２、另原告復主張被告二人間有信託法第62條所規定信託契約
      目的已不能完成，該信託契約已消滅，並代位被告甲○○
      對被告丙○○以民法第179條規定請求返還系爭原告所有
      土地者，以被告甲○○與原告間之系爭買賣契約既仍有效
      存在，被告甲○○為管理處分系爭原告所有土地之需要，
      先將之信託與被告丙○○管理，亦難認有何信託目的已不
      能完成，該信託契約已消滅之情形；再原告復主張代位被
      告甲○○依民法第179條或依信託法第63條，對被告丙○○請求返還系爭原告所有土地，或為終止信託契約之表示
      者，以其所稱得代位被告甲○○請求返還或終止與被告丙○○之信託關係者，既係以其對被告甲○○有回復原狀之
      請求權為據，而如前述，尚難認被告甲○○對原告負有此
      義務，是原告主張代位被告甲○○請求返還或終止該信託
      契約，亦無理由。
（四）又原告主張在解除系爭買賣契約後，被告甲○○對其負有
      變更系爭建照起造人為陳永富之部分，如前述，既難謂係
      爭買賣契約業經其合法解除，被告甲○○就此自無回復原
      狀之義務，其請求被告甲○○將系爭建照變更為陳永富，
      並無依據；另其請求被告甲○○應賠償其給付遲延所生損
      害，及其所給付之利息共計361,512元之部分，如前述，
      被告甲○○之付款條件既尚未成就，對原告亦無應負給付
      遲延損害賠償責任可言。
七、從而，原告依與被告甲○○間之系爭買賣契約法律關係，及
    信託法第6條第1項或民法第244條第1、2項，先請求(1)被告
    甲○○與被告丙○○間於95年6月15日所訂立之信託契約及
    於95年6月16日以信託為原因就附表所示之不動產所為之所
    有權移轉登記行為均應撤銷，(2)被告丙○○應將附表所示之
    不動產移轉登記予被告甲○○，(3)被告甲○○應將附表所示
    之不動產移轉登記並返還予原告，否則，係依信託法第62條
    、民法第179條，或信託法第63條等規定，請求(1)被告丙○○應將附表所示之不動產移轉登記並返還予被告甲○○，(2)
    被告甲○○應將附表所示之不動產移轉登記並返還予原告，
    並均依解約後回復原狀及關於給付遲延之規定，請求被告甲○○應將（94）年北市建字第0370號建造執照之起造人名義
    變更為陳永富，給付原告361,512元及自起訴狀繕本送達之
    翌日起至清償日止，按年息5%計算之利息等，均無理由，應
    予駁回。其假執行之聲請亦因而失所依附，亦不應准許之。
八、兩造其餘之攻擊或防禦方法及未經援用之證據，經本院斟酌
    後，認為均不足以影響本判決之結果，自無逐一詳予論駁之
    必要，併此敘明。
九、訴訟費用負擔之依據：民事訴訟法第78條。
中    華    民    國    97    年    4     月    11    日
                  民事第五庭    法  官  林麗真
以上正本係照原本作成
如對本判決上訴，須於判決送達後20日內向本院提出上訴狀
中    華    民    國    97    年    4     月    16    日
                                書記官  李承翰


司法院資訊處製作；財團法人民間司法改革基金會備份。
